【裁判字號】    99,易,394
【裁判日期】    990706
【裁判案由】    恐嚇等
【裁判全文】
臺灣高雄地方法院刑事判決               99年度易字第394號
公  訴  人  臺灣高雄地方法院檢察署檢察官
被      告  丙○○
上列被告因恐嚇等案件，經檢察官提起公訴（98年度偵字第2740
6 號），本院判決如下：
    主  文
丙○○共同犯恐嚇危害安全罪，累犯，處有期徒刑肆月，如易科
罰金，以新臺幣壹仟元折算壹日。
被訴毀損部分無罪。
    事  實
一、丙○○有多次犯罪經法院判刑確定並執行完畢之紀錄，最近
    一次經徒刑執行完畢係因民國93年間犯重利罪，經臺灣臺南
    地方法院94年度訴字第55號判處有期徒刑6 月確定，於94年
    11月29日易科罰金執行完畢。
二、詎其經前開徒刑執行完畢後，仍不知悔悟，於98年7 月16日
    下午1 時30分許，夥同不詳姓名成年男子一名前往高雄縣岡
    山鎮○○里○○街10號，向乙○○之父母甲○○、丁○○索
    討乙○○所積欠之新臺幣（下同）50萬元賭債未果，竟共同
    基於恐嚇危害安全之犯意聯絡，推由丙○○出言向甲○○、
    丁○○恫稱：若乙○○再不還錢，將予以斷手斷腳云云，致
    甲○○、丁○○心生畏懼而致生危害於乙○○之身體安全，
    且為避免乙○○遭受傷害，遂於翌日前往岡山鎮調解委員會
    申請調解，嗣因甲○○認無任何借據或憑單而撤銷調解。
三、案經甲○○訴由高雄縣政府警察局岡山分局報告臺灣高雄地
    方法院檢察署檢察官偵查起訴。
    理  由
壹、證據能力部分：按被告以外之人於審判外之陳述，雖不符刑
    事訴訟法第159 條之1 至之4 之規定，然經當事人於審判程
    序同意作為證據，法院審酌該言詞陳述或書面陳述作成時之
    情況，認為適當者，亦得為證據，刑事訴訟法第159 條之5
    第1 項定有明文。本判決後開引用具有傳聞證據性質之證據
    資料，已經檢察官、被告於審理期日同意為證據使用，是其
    縱無刑事訴訟法第159 條之1 至第159 條之4 或其他傳聞法
    則例外之情形，亦經本院審酌該證據作成之情況，既無違法
    取得情事，復無證明力明顯過低等情形，以得供做法院判斷
    事實之依據為適當，認為均有證據能力，得為證據。
貳、實體部分：
一、有罪部分：
  (一)訊據被告丙○○於本院審理時，固坦承於前揭時地帶同友人
    前往上址向乙○○之父母甲○○、丁○○催討乙○○積欠之
    賭債，然矢口否認曾出言恐嚇，辯稱：乙○○曾透過朋友向
    伊簽賭網路職棒，積欠債務50萬元，伊前往甲○○夫妻住處
    是好言商量，並未說過要讓乙○○斷手斷腳云云。惟查，被
    告丙○○前揭犯罪事實，業據證人甲○○、丁○○於警詢、
    偵查中及本院審理時到庭證述綦詳，衡情，甲○○、丁○○
    均年逾花甲，與被告丙○○素不相識，遑論仇隙，原無甘冒
    偽證重罪而無端構陷誣攀之理，被告雖空言否認，然其與甲○○、丁○○二人既不相識，復未持有證明乙○○積欠債務
    之借據、本票或其他任何證明即空口上門索討，金額猶高達
    50萬元之譜，依常理原不可能取信於人而有所收穫，凡此自
    為被告丙○○所知之甚詳，乃其竟仍有恃無恐而執意為之，
    苟非有相當把握可以令甲○○、丁○○等人順從接受，應無
    貿然上門，自討無趣之理，是被告丙○○空言辯稱僅有好言
    相商，顯與事理不符，不足採信，證人甲○○、丁○○前開
    指述，堪信為真。茲甲○○、丁○○於本件事發前與乙○○
    已有10餘年不曾聯絡，業據證人甲○○、丁○○於本院審理
    時證述在卷，依常情對女兒在外安危，不待他人提醒已然非
    常掛念，其經被告丙○○以前揭內容恫嚇，自足以心生畏懼
    而生危害於乙○○身體安全，是被告丙○○前揭恐嚇危害身
    體安全之犯行堪予認定。本件被告犯罪事證已臻明確，應依
    法論科。
  (二)按刑法第305 條之恐嚇罪，係指單純以將來加害生命、身體
    、自由、名譽、財產之事，恐嚇他人致生危害於安全者而言
    。如對於他人之生命、身體等，以現實之強暴脅迫手段加以
    危害要挾，使人行無義務之事或妨害人行使權利，應構成刑
    法第304 條之強制罪，而非同法第305 條之恐嚇危害安全罪
    （最高法院著有93年度臺上字第3309號判決可資參照）。被
    告丙○○對被害人甲○○、丁○○為前揭行為時，其恫稱內
    容所指將予斷手斷腳之對象乙○○既不在場，應屬單純以將
    來加害身體之事恐嚇他人之舉，與現在不法侵害之脅迫行為
    尚屬有間，故核被告丙○○所為，係犯刑法第305 條第1 項
    恐嚇危害身體安全罪。其與前述共同前往上址之不詳姓名成
    年男子間，就本件犯行有犯意聯絡及行為分擔，均為共同正
    犯。又被告丙○○前因犯重利罪，經臺灣臺南地方法院94年
    度訴字第55號判處有期徒刑6 月確定，於94年11月29日易科
    罰金執行完畢，有臺灣高等法院被告前案紀錄表及臺灣高雄
    地方法院檢察署刑案資料查註紀錄表各1 份在卷可按，乃受
    徒刑之執行完畢，5 年以內因故意而再犯本件有期徒刑以上
    之罪，應依累犯之規定，加重其刑。另被告丙○○前揭對甲○○、丁○○索討之行為，須以乙○○確實積欠其債務為前
    提，否則即有成立以詐術或恐嚇使人交付財物行為之可能，
    證人乙○○於本院審理時雖兩次到庭證稱不曾參與職棒簽賭
    ，與被告丙○○互不相識，遑論積欠賭債云云，然其透過戊○○參加上開簽賭之事，既經證人戊○○於本院審理時到庭
    具結後證述在卷，依其自承確曾前往位在臺南之賭場聚賭麻
    將之事實，復與證人戊○○所證二人係在臺南賭麻將之場所
    相識接洽等情相合，茲審酌其間利害關係，自堪為被告丙○○有利之認定，認為被告丙○○為前揭行為時對乙○○確有
    所稱賭債關係，所為尚無刑法詐欺取財或恐嚇取財罪成立之
    餘地，附此敘明。
  (三)爰審酌被告丙○○之年齡、品行、智識能力、犯罪動機、手
    段、情狀、對於法益所生侵害之程度，其為56年12月25日出
    生、受有高中畢業教育程度、以擔任廚師為業之人，有年籍
    資料在卷可參，本件犯罪時年42歲，前有多次犯罪經法院判
    刑確定並執行完畢之紀錄，除前開構成累犯之執行紀錄已如
    前述，不再重複評價者外，前於80年間曾因業務過失傷害案
    件，經臺灣臺南地方法院80年度交易字第99號判處有期徒刑
    7 月確定，減為有期徒刑3 月又15日，於80年7 月15日易科
    罰金執行完畢；嗣91年間又犯重利罪，經臺灣臺南地方法院
    91年度易字第1453號判處有期徒刑5 月確定，於92年5 月20
    日易科罰金執行完畢，有有臺灣高等法院被告前案紀錄表及
    臺灣高雄地方法院檢察署刑案資料查註紀錄表各1 份在卷可
    按，素行非佳，本件為索討賭債而向無辜之被害人恐嚇犯罪
    之動機，以他人子女身體安全為恫嚇之手段，對於被害人心
    理自由所生侵害之程度，及其犯罪後態度等一切情狀，量處
    如主文所示之刑，又審酌其年齡、職業、收入、社會地位等
    節，並諭知易科罰金之折算標準如主文所示，以資儆懲。
二、無罪部分：
  (一)公訴意旨另以：被告丙○○因前述事件向甲○○、丁○○索
    討乙○○所欠賭債未果，為逼討債務，竟夥同1 姓名年籍不
    詳之男子，數度前往甲○○住處按門鈴或撥打電話，又於98
    年7 月28日凌晨2 時25分許，夥同2 名姓名年籍不詳之男子
    ，在上址基於毀損他人財物之故意，往甲○○住處大門、車
    庫及2 樓陽台潑灑丟擲紅色油漆，足生損害於甲○○，因認
    被告此部分所為係犯刑法第354 條毀損罪而提起公訴。
  (二)按犯罪事實應依證據認定，無證據不得認定犯罪事實；不能
    證明被告犯罪者，應諭知無罪之判決，刑事訴訟法第154 條
    第2 項、第301 條第1 項定有明文。又認定犯罪事實所憑之
    證據，雖不以直接證據為限，間接證據亦包括在內，然而無
    論直接證據或間接證據，其為訴訟上之證明，須於通常一般
    之人均不致有所懷疑，而得確信其為真實之程度者，始得據
    為有罪之認定，倘其證明尚未達到此一程度，而有合理之懷
    疑存在而無從使事實審法院得有罪之確信時，即應由法院為
    諭知被告無罪之判決，最高法院76年臺上字第4986號著有判
    例可資參照。
  (三)本件公訴意旨以被告丙○○涉犯此部分毀損犯行，無非以證
    人甲○○、丁○○、乙○○於警詢及偵查中所為指述，及現
    場監視錄影翻拍照片為其論據，訊據被告丙○○則堅詞否認
    有此部分犯罪事實。經查，前揭時地甲○○住處遭人潑灑油
    漆時，現場除經監視錄影攝得畫面外，並無親眼目睹之人，
    證人甲○○等人所為陳述，均係參看上開畫面後所為描述，
    此觀證人甲○○等人證述意旨自明，是本件所憑證據無非前
    述現場監視錄影內容而已，然依該錄影翻拍照片所示影像，
    不僅不能辨識行為人之身分，縱證人甲○○等亦自承看不清
    為何人，是本件除有其他積極事證可為不同認定者外，自難
    僅因其事件發生於前開被告丙○○向甲○○、丁○○為恐嚇
    犯行之後，即認被告有此部分毀損犯行。
  (四)綜上所述，本件既不能證明被告丙○○有此部分公訴意旨所
    指毀損犯行，揆諸前開說明，應認為不能證明被告犯罪，應
    就此部分為被告無罪之諭知。
據上論斷，應依刑事訴訟法第299 條第1 項前段、第301 條第1
項，刑法第28條、第305 條、第47條第1 項、第41條第1 項，刑
法施行法第1 條之1 ，判決如主文。
本案經檢察官李茂增到庭執行職務
中    華    民    國    99    年    7     月    6     日
                刑事第十九庭  審判長法  官  陳志銘
                                    法  官  吳芝瑛
                                    法  官  陳松檀
以上正本證明與原本無異。
如不服本判決應於收受判決後十日內以書狀敘明理由提出上訴。
中    華    民    國    99    年    7     月    7     日
                                    書記官  彭帥雄
附錄本判決論罪科刑法條全文
中華民國刑法第305條
以加害生命、身體、自由、名譽、財產之事，恐嚇他人致生危害
於安全者，處2 年以下有期徒刑、拘役或300 元以下罰金。

司法院資訊處製作；財團法人民間司法改革基金會備份。
